臺灣臺北地方法院民事判決　　　　　　　　　　　　九十二年度簡上字第六四二號
　　上　訴　人　戊○○○有限公司
　　法定代理人　丙○○
　　被 上訴 人　甲○○
　　訴訟代理人　乙○○
右當事人間請求給付貨款事件，上訴人對於民國九十二年八月六日本院臺北簡易庭九
十二年度北簡字第一六二二號第一審判決提起上訴，本院於民國九十二年五月二十五
日言詞辯論終結，判決如下：
    主      文
上訴駁回。
第二審訴訟費用由上訴人負擔。
    事      實
甲、上訴人方面：未於最後言詞辯論期日到場，依其前於準備程序所為之聲明及陳述
    如左：
壹、聲明：
一、原判決廢棄。
二、被上訴人應給付上訴人新台幣（下同）二十二萬八千三百六十九元及自支付命令
貳、陳述：除與原審判決書所載相同者予以引用外，補稱：
一、上訴人與各加盟店間之訂貨流程，向以各加盟店將欲購買之貨品填具訂購單後傳
    真予上訴人之方式為之。其中花材類貨品不另具簽收單，俟花材送到後，始由各
    加盟店（即訂貨人）以電話與上訴人確認；又如有未交貨或缺貨情事，則由上訴
    人於各該加盟店之訂購單上劃線註銷，並就已交貨部分填具價格回傳各加盟店。
二、本件被上訴人稱其未收受九十一年三月三、五、七、十日所訂貨品，故於同年四
    月三十日發函終止加盟合約，並取下「源砌花卉物流專送店」招牌結束營業云云
    ，足見九十一年四月三十日以前被上訴人仍在營業中，詎其自九十一年三月十六
    日至四月三十日間均未向上訴人訂貨，明顯違反合約。
參、證據：除援用原審之立證方法外，並聲請訊問證人丁○○。
乙、被上訴人方面：
壹、聲明：駁回上訴。
貳、陳述：除與原審判決書所載相同者予以引用外，補稱：
一、被上訴人於合約期間均向上訴人訂貨，僅終止合約前之九十一年三月十六日起至
    四月三十日未向上訴人訂貨，而系爭加盟合約內容並無「被上訴人終止合約前未
    向上訴人訂貨，繼續營業即違反合約」之約定條文，是被上訴人並無違約之事實
    。況依一般加盟交易習慣而言，終止合約前向他人進貨方屬違約，然本件因被上
    訴人與上訴人間本有爭執，被上訴人於雙方爭執尚未解決之情況下，自不可能再
    向上訴人進貨，豈有違約之理？
二、又兩造合約期間，上訴人缺貨及品質不佳之情形嚴重，經被上訴人要求改善，上
    訴人均以沒時間、其他分店無此要求及不需要等藉口搪塞，被上訴人於賠了一百
    多萬元後，迫於無奈始以上訴人連續缺貨情形嚴重及品質不佳，導致被上訴人花
    店無法經營等原因，終止兩造間之加盟合約。而被上訴人於九十一年四月三十日
    終止合約前，將店中存貨予以出清，合於常理，上訴人竟以此推論被上訴人已收
    到貨品，顯無理由。又被上訴人未收到訂購之貨品，均即向上訴人反應，上訴人
    非惟置之不理，且以其自行塗改且模糊不清之訂貨單，向被上訴人強索貨款，置
    被上訴人以電話、傳真、存證信函催請其提示簽收單據俾便查核一事於不顧，被
    上訴人自無付款之義務。
參、證據：援用原審之立證方法。
    理      由
一、本件上訴人未於最後言詞辯論期日到場，核無民事訴訟法第三百八十六條所列各
    款之情形，爰依被上訴人之聲請，由其一造辯論而為判決。
二、本件上訴人起訴主張：被上訴人於九十年十一月二十九日與上訴人簽訂「源砌花
    卉物流專送店加盟合約書」（下稱系爭加盟合約）成為上訴人之加盟店，雙方約
    定被上訴人以「源砌花卉物流專送店」為招牌，經營販賣上訴人提供之各類商品
    。詎被上訴人於九十一年一月二十八日正式開幕營業，惟自同年三月起即違反契
    約義務，除積欠九十一年三月三、五、七、十日之貨款共計二萬八千三百六十九
    元外，並自同年三月十六日起未依約向上訴人進貨，且將原營業場所之商店招牌
    變更為「香草天空花卉」營業，經上訴人口頭及二次存證信函催促改善未果，故
    本件被上訴人違反系爭加盟合約第一條第一項、第四條第一項、第二項等約定，
    依第三條之約定應給付上訴人賠償金二十萬元。為此，依兩造間加盟合約之法律
    關係提起本件訴訟，請求被上訴人給付貨款及違約金二十二萬八千三百六十九元
    及自支付命令送達翌日起至清償日止，按年息百分之五計算之法定遲延利息等語
    。
三、被上訴人則以：被上訴人未收受九十一年三月三、五、七、十日所訂貨品，就此
    伊雖多次向上訴人反應，惟未獲置理。又上訴人經常缺貨且有品質不佳、價格高
    於市場行情等情事，嚴重影響被上訴人花店經營，而系爭加盟合約僅約定起始日
    而無到期日，被上訴人自有權隨時終止合約（被上訴人於九十一年四月三十日發
    函終止合約）；而被上訴人於終止合約後，即將「源砌花卉物流專送店」招牌取
    下，結束營業轉讓他人，他人另以「香草天空花卉」名稱營業，與原名稱既不相
    同也無近似，亦與系爭加盟合約無關；又被上訴人與上訴人簽立系爭加盟合約後
    ，從無向他人進貨情事，而系爭加盟合約亦無未向上訴人進貨即屬違約之約定，
    是被上訴人並無積欠貨款及違約情事，上訴人提起本件訴訟並無理由等語置辯。
四、經查，本件(1)被上訴人於九十年十一月二十九日與上訴人簽訂加盟合約，為上訴
    人所營戊○○○之加盟店，約定被上訴人應以「源砌花卉物流專送店」為招牌名
    稱而經營販賣上訴人提供之各類商品。(2)被上訴人於九十一年一月二十八日正式
    開幕營業，並曾於九十一年三月三、五、七、十日以源砌花卉鮮花訂貨單暨結算
    單（如九十一年度促字第六三九七三號支付命令事件案卷第十五至十八頁之表格
    分店填寫部分）傳真訂貨資料予上訴人訂貨。(3)被上訴人自九十一年三月十六日
    起即未向上訴人進貨。(4)被上訴人於九十一年三月十三日以傳真函向上訴人表示
    未積欠貨款，並請上訴人提供簽收之出貨單供其查詢；嗣九十一年四月三十日以
    存證信函向上訴人為終止契約之意思表示，上訴人於九十三年五月初收受該存證
    信函，(5)原被上訴人臺北市○○路○段九十四號營業址，於上訴人提起本件訴訟
    時（九十一年十二月二日），掛有「香草天空花卉」招牌等情，為兩造所不爭執
    ，且有系爭加盟合約書、訂貨單暨結算單、傳真信函、存證信函等件足憑，自堪
    信為真實。至上訴人主張被上訴人應清償貨款，並依系爭加盟契約賠償違約金云
    云，則為被上訴人所否認，且以前揭情詞置辯，是本件首應審酌者厥為：上訴人
    是否確已交付九十一年三月三、五、七、十日，以源砌花卉鮮花訂貨單暨結算單
    上所列各項貨品與被上訴人？又被上訴人是否確有上訴人所指違反系爭加盟合約
    第一條第一項、第四條第一項、第二項之行為等項，茲分論如下：
（一）、按當事人主張有利於己之事實者，就其事實有舉證之責任，民事訴訟法第二
        百七十七條前段定有明文；又民事訴訟如係由原告主張權利者，應先由原告
        負舉證之責，若原告先不能舉證，以證實自己主張之事實為真實，則被告就
        其抗辯事實即令不能舉證，或其所舉證據尚有疵累，亦應駁回原告之請求，
        最高法院亦著有十七年上字第九一七號判例可資參照。本件上訴人主張其已
        交付被上訴人於九十一年三月三、五、七、十日以系爭訂貨單訂購之各項貨
        品予被上訴人，且被上訴人有於營業場所懸掛「香草天空花卉」店招營業、
        向他人進貨、未向上訴人進貨等違約情事，既經被上訴人否認，揆諸前揭說
        明，上訴人就此等有利於己之事實自應負舉證之責，合先敘明。
（二）、關於貨款部分：本件上訴人主張其已交付上開系爭貨物等情，無非以傳真訂
        貨單（總店填寫欄）及承銷明細報表為據，並舉證人丁○○為證，惟查：本
        件傳真訂貨單（指總店填寫欄部分）及承銷明細報表為上訴人自行製作，未
        經被上訴人簽認，是否屬實，已非無疑，而上訴人台北縣蘆洲加盟店店主丁
        ○○就上訴人與其加盟店交易貨品交付（收受）流程一事，亦到庭證稱「（
        你向被上訴人訂花之流程為何？）我把翌日需用花材填載於訂貨單上傳真給
        上訴人，然後打電話向上訴人確認之後，沒有問題時總店則依我們訂貨單購
        貨並送貨到我店裡，大概在翌日中午之前貨就會送到，我就清點、簽收，凡
        在訂購單填載的我都會清點、簽收，除非我店開得太晚，總店花已送到，擺
        在門口無從清點、簽收，否則我都會清點、簽收。」、「（是以清點簽收為
        常態，還是以不清點、簽收為常態？）是以清點、簽收為常態。」、「（清
        點簽收方法為何？）我在清點貨物後，有收到的貨會在訂貨單上打勾，沒收
        到的劃掉，也會在訂貨單上簽名：：」等語無訛，足見上訴人與其加盟店之
        貨品交付（收受）流程，以清點簽收並簽名為常態，是上訴人徒執未經被上
        訴人簽認之傳真訂貨單、承銷明細報表欲證伊已依約交付被上訴人於九十一
        年三月三、五、七、十日訂購之貨品予被上訴人一事，自有不足。此外，上
        訴人復未能另行舉證證明被上訴人已經上開收受貨物，則上訴人請求被上訴
        人給付貨款，並以被上訴人有違反系爭合約第四條第一項約定之情事，併行
        請求被上訴人給付違約金，即嫌乏據。
（二）、關於在營業場所懸掛「香草天空花卉」店招營業、向他人進貨、未向上訴人
        進貨部分：
    (1)、經查，本件兩造就系爭加盟合約，並無合約期間之約定（源砌花卉物流專送
        店加盟合約書第八條參照），是被上訴人斟酌己身營業情狀，於九十一年四
        月三十日終止與上訴人之系爭加盟合約關係，自無不合，而被上訴人上開終
        止契約之意思表示於同年五月初送達上訴人一事，已如前述，是兩造間之加
        盟合約關係於九十一年五月初因被上訴人終止合約歸於消滅，亦堪認定。從
        而，被上訴人之營業場所縱於兩造合約關係消滅後之九十一年八月以降懸掛
        「香草天空花卉」店招、該店經營者出具「香草天空社」之收據（收據附原
        審卷第六六頁、第九六頁參照），惟該時被上訴人已不受系爭合約拘束，自
        難執此認被上訴人有何違約情事。
    (2)、又本件上訴人主張被上訴人有違系爭加盟合約第一條第一項、第四條第一項
        、第二項等約定云云，無非以被上訴人自九十一年三月十六日起即未依約向
        上訴人進貨，並於原營業場所改懸「香草天空花卉」店招營業為據，惟按「
        （二）加盟店主門市販賣之商品全部向戊○○○進貨，不得私自接受戊○○
        ○以外之廠商提供之任何商品：：」，固為系爭加盟合約書第四條第二項所
        明定，然消極未向上訴人進貨，與上開第四條第二項所指之接受上訴人以外
        廠商提供之商品尚屬有間，而上訴人就被上訴人於系爭合約終止之前，確有
        懸掛「香草天空花卉」店招營業、私自接受其他廠商提供之商品及任意修增
        售價等約違約情事之有利於己之事實，復未另行舉證以實其說，是上訴人空
        言被上訴人應依合約第三條之約定應給付履約賠償金二十萬元云云，即無可
        採。
五、綜上所述，本件上訴人就其已依約交付貨物予被上訴人、被上訴人確有違反系爭
    加盟合約情事等有利於己之事實，未能舉證明之，是其依系爭加盟合約之法律關
    係，訴請被上訴人給付貨款暨違約金及法定遲延利息，洵屬無據，應與其假執行
    之聲請併予駁回，從而，原判決為上訴人敗訴之判決，並駁回其假執行之聲請，
    於法並無不合，上訴意旨求予廢棄改判，為無理由，應予駁回。
六、兩造其餘之攻擊、防禦方法及未經援用之證據，經核與判決結果不生影響，爰不
    一一論駁，並此敘明。
七、據上論結，本件上訴為無理由，爰依民事訴訟法第三百八十五條第一項前段、第
    四百三十六條之一第三項、第四百四十九條第一項、第四百六十三條、第七十八
    條，判決如主文。
中　　　華　　　民　　　國　　九十三　　年　　　六　　　月　　八      　日
                              民事第四庭審判長  法  官  盧彥如
                                                法  官  洪于智
                                                法  官  周玫芳
右正本證明與原本無異
本判決不得上訴。
中　　　華　　　民　　　國　　九十三　　年　　　六　　　月　　八      　日
                                                書記官  郭麗琴
